【裁判字號】    89,訴,1790
【裁判日期】    900202
【裁判案由】    廢棄物清理法
【裁判全文】
臺灣板橋地方法院刑事判決                        八十九年度訴字第一七九號
    公  訴  人  臺灣板橋地方法院檢察署檢察官
    被      告  丙○○
                乙○○
                戊○○
                丁○○
右列被告因違反廢棄物清理法案件，經檢察官提起公訴（八十九年度偵字第一００八
一號、一五五０七號），本院判決如左：
    主  文
戊○○行使偽造私文書，足以生損害於公眾及他人，處有期徒刑伍月，如易科罰金以
參佰元折算壹日，如附表所示偽造之「曾致松」署押均沒收；被訴違反廢棄物清理法
部分無罪。
丙○○、乙○○、丁○○均無罪。
    事  實
一、戊○○曾於民國八十八年間因竊盜案件經臺灣士林地方法院以八十八年度易字第
    一一三九號判決處有期徒刑七月確定，未到案執行而遭通緝；嗣於八十九年五月
    十九日下午三時許，在台北縣三峽鎮○○段麻園小段六七之一、六八之一地號土
    地上，因涉嫌違反廢棄物清理法為台北縣警察局三峽分局警員查獲，為避免警方
    知悉其遭通緝，竟基於偽造私文書及署押之犯意，於八十九年五月十九日晚上七
    、八時許，在台北縣警察局三峽分局三峽派出所內，假冒其不知情之兄曾致松名
    義接受警員訊問，並接續於附表編號一至三所示之台北縣警察局三峽分局偵訊筆
    錄、逮捕通知之「收受本通知者簽章欄」內、曾致松之口卡片影本上偽造「曾致
    松」之署名及按捺指印（詳如附表編號一至三所示），足以生損害於曾致松及警
    政、司法機關偵辦犯罪之正確性；旋戊○○將上開逮捕通知之存根聯持交臺北縣
    警察局三峽分局警員，表示「曾致松」已知悉被逮捕之事由並已收受該逮捕通知
    ，而行使該偽造之私文書，足以生損害於曾致松及警政、司法機關偵辦犯罪之正
    確性；繼於翌日上午十一時許，在台灣板橋地方法院檢察署接受檢察官偵訊時，
    仍基於同前之犯意，接續冒用曾致松之名義應訊，並於附表編號四所示之訊問筆
    錄上偽造「曾致松」之署名一枚，足以生損害於曾致松本人及偵審機關行使刑罰
    權之正確性。
二、案經臺灣板橋地方法院檢察署檢察官主動偵查起訴。
    理  由
一、有罪部分：
  （一）右開事實，業據被告戊○○於檢察官偵查中及本院審理時坦承不諱，並經曾
        致松於檢察官偵查中到庭陳述明確，並有附表所示偽造「曾致松」之署押在
        卷可稽；又被告戊○○冒名應訊時留下之指印，經檢察官送請內政部警政署
        刑事警察局鑑定結果，與被告戊○○在該局存檔之役男指紋卡上之指紋相符
        ，有該局八十九年七月十九日局紋字第八五七號鑑定書一份附卷可憑。本件
        事證明確，被告戊○○之犯行洵堪認定。
  （二）被告戊○○於附表編號二所示逮捕通知之「收受本通知者簽章」欄內偽造「
        曾致松」之署押並將存根聯持交臺北縣警察局三峽分局警員，不待依據習慣
        或特約，單從形式上觀察，即足以知悉係表示「戊○○」已瞭解被逮捕之事
        由並已收受該逮捕通知之意思，足生損害於戊○○本人及司法機關偵辦犯罪
        之正確性，則上開文書自屬刑法第二百十條所稱之私文書。核被告戊○○所
        為，係犯刑法第二百十六條、第二百十條之行使偽造私文書罪；被告戊○○
        偽造署押之行為，屬偽造私文書之階段（部分）行為，而偽造私文書之低度
        行為，又為行使偽造私文書之高度行為所吸收，均不另論罪。被告戊○○基
        於一個偽造署押之犯意，於密接之時間及地點，接續多次於附表所示之文件
        上偽造「曾致松」之署押，侵害相同之法益，為接續犯，屬單純一罪，均包
        括為前揭行使偽造私文書之行為所吸收。公訴意旨認被告戊○○係犯刑法第
        二百十七條第一項之偽造署押罪嫌，容有未洽，惟被告戊○○行使偽造私文
        書之行為，與其偽造署押之行為間，既具有吸收犯之實質上一罪關係，基於
        審判不可分之法則，自應併予審究。又被告戊○○行為後，刑法第四十一條
        業於九十年一月四日修正為「犯最重本刑為五年以下有期徒刑以下之刑之罪
        ，而受六月以下有期徒刑或拘役之宣告，因身體、教育、職業、家庭之關係
        或其他正當事由，執行顯有困難者，得以一元以上三元以下折算一日，易科
        罰金。但確因不執行所宣告之刑，難收矯正之效或難以維持法秩序者，不在
        此限。」「併合處罰之數罪，均有前項情形，其應執行之刑逾六月者，亦同
        。」並於同年月十日公布施行，於同年月十二日生效，比較新舊法之規定，
        以變更後之新法對被告有利，依刑法第二條第一項前段之規定，自應適用裁
        判時之新法。爰審酌被告戊○○之犯罪動機、目的、手段、所生危害及犯罪
        後之態度等一切情狀，量處如主文所示之刑，並諭知易科罰金之折算標準。
        如附表所示偽造之「曾致松」署押均應依刑法第二百十九條規定宣告沒收（
        如附表編號二所示之逮捕通知，雖有一份交由被告收執，並未扣案，然無積
        極證據足資證明該文件業已滅失，仍應宣告沒收）。
二、無罪部分：
  （一）公訴意旨另以：被告丙○○未經主管機關之許可，竟基於概括之犯意，自民
        國八十九年五月十八日起，提供其共有之臺北縣三峽鎮○○段麻園小段六七
        之一、六八之一地號土地予己○○（由本院另案審理）、被告丁○○及其他
        不特定人，傾倒、堆置建築廢棄物、廢土，並僱請被告乙○○找來工人即被
        告戊○○承前開之犯意聯絡，擔任駕駛挖土機整地之工作。嗣於八十九年五
        月十九日下午三時許，在上址為警當場查獲。因認被告丙○○、乙○○、戊○○所為，均係犯廢棄物清理法第二十二條第二項第三款之罪嫌，被告丁○○則係犯同法條第二項第四款之罪嫌云云。
  （二）按犯罪事實應依證據認定之，無證據不得推定其犯罪事實；不能證明被告犯
        罪者，應諭知無罪之判決；刑事訴訟法第一百五十四條、第三百零一條第一
        項前段分別定有明文。又按未經主管機關許可，提供土地回填、堆置廢棄物
        ，及未依廢棄物清理法第二十條規定領有廢棄物清除、處理許可證或核備文
        件，從事廢棄物貯存、清除、處理，或未依廢棄物清除、處理許可證或核備
        文件內容貯存、清除、處理廢棄物者，固應依廢棄物清理法第二十二條第二
        項第三款、第四款處以刑責。惟廢棄物清理法第二條第一項規定：「本法所
        稱廢棄物，分左列二種：一、一般廢棄物：垃圾、糞尿、動物屍體或其他非
        事業機構所產生足以污染環境之固體或液體廢棄物；二、事業廢棄物：(一)有
        害事業廢棄物：由事業機構所產生具有毒性、危險性，其濃度或數量足以影
        響人體健康或污染環境之廢棄物。(二)一般事業廢棄物：由事業機構所產生有
        害事業廢棄物以外之廢棄物。」然而，營建廢棄土包含建築工程、公共工程
        、及建築物拆除工程施工所產生之剩餘土石方、磚瓦、混凝土塊，為有用資
        源，非屬廢棄物範圍，依照內政部營建署組織條例、營建廢棄土處理方案規
        定及八十年行政院環保小組工作會報討論結論，其主管機關為內政部營建署
        ，至於因施工所附帶產生之金屬屑、玻璃碎片、塑膠類、木屑、竹片、紙屑
        、瀝清等廢棄物，則屬於一般事業廢棄物，始依廢棄物清理法規定，由行政
        院環保署主管，有行政院八十六年十二月三十一日臺八十六內字第五二一○
        九號函可資參照。此觀之行政院環保署八十五年四月十八日八十五年度環署
        廢字第一一六六八號函謂：「營建廢棄土係依內政部訂頒『營建廢棄土處理
        方案』及臺灣省政府訂定之『臺灣省公共工程廢棄土處理要點』、『臺灣省
        建築工程廢棄土處理要點』之規範辦理，其在未被違法棄置或造成環境污染
        前，均不以廢棄物認定。故本署所公告之『各類廢棄物清除業務之營業項目
        及設備機具標準』中，亦特別明示：清除業務不含廢棄土之清除。」益徵明
        確。
  （三）公訴人認被告丙○○、乙○○、戊○○、丁○○等人涉犯前揭犯行，係以現
        場照片、地籍圖、土地登記謄本為其論斷依據，並認「依前開現場照片所傾
        倒者均係廢土」。訊據被告丙○○、乙○○、戊○○、丁○○均堅詞否認有
        違反廢棄物清理法之犯行，被告丙○○辯稱：八十九年五月十八日下午五時
        許，有一男子至上開土地問伊是否需要泥土整地填平，伊因上開土地地勢較
        低，故表示同意，惟要求限於花土才行，嗣於八十九年五月十九日，己○○
        及被告丁○○駕駛大貨車載運廢土至上開土地時即為警查獲，伊不知此舉是
        違法的等語，被告乙○○辯稱：伊友人甲○○以一天九千元之代價僱請伊派
        人及挖土機至現場整地，伊透過朋友找到戊○○至現場駕駛挖土機，才工作
        一小時即為警查獲等語，被告戊○○辯稱：伊朋友「阿賢」向伊表示乙○○
        需一名挖土機司機，問伊願不願意接臨時工，伊打電話與乙○○聯絡後始到
        現場工作等語，被告丁○○辯稱：伊自中和市某建築工地載運挖掘之營建土
        方後，依無線電通訊中某人之指示，運至上開土地傾倒，伊不知係違法等語
        。查被告丙○○因其共有分管之臺北縣三峽鎮○○段麻園小段六七之一、六
        八之一地號土地地勢較低，需土填平，適有一真實姓名年籍不詳之男子於八
        十五年五月十八日訊問被告丙○○是否需要泥平填平上開土地？被告丙○○
        表示同意後，己○○及被告丁○○駕駛大貨車載運自台北縣中和市某建築工
        程挖掘之土方，依不詳姓名年籍之男子於無線電通訊中之指示至上開土地，
        被告丁○○甫將營建廢棄土傾倒於上開土地上，而己○○尚未傾倒之際，即
        為警查獲等情，業經被告丙○○、戊○○、丁○○及證人己○○於警訊時、
        檢察官偵查中及本院審理時供明在卷，且互核一致；而依卷附現場照片所示
        ，被告丁○○於現場傾倒之廢土確係建築工程施工所產生之剩餘土方，並未
        附帶金屬屑、玻璃碎片、塑膠類、木屑、竹片、紙屑、瀝清等物質。則依上
        開說明，被告丙○○係提供上開土地供人傾倒營建廢棄土，而被告丁○○於
        上開土地上傾倒之物質亦係建築工程施工所產生之剩餘土方，屬有用資源，
        非屬廢棄物清理法所稱之「廢棄物」，縱令被告丙○○、乙○○、戊○○、
        丁○○有違反營建廢棄土處理之行政法規，亦應由各該管行政主管機關依權
        責處理，尚無廢棄物清理法第二十二條第二項第三款、第四款規定適用之餘
        地。從而，此部分不能證明被告丙○○、乙○○、戊○○、丁○○犯罪，自
        應諭知渠等無罪之判決。
據上論斷，應依刑事訴訟法第二百九十九條第一項前段、第三百零一條第一項，刑法
第二百十六條、第二百十條、第二條第一項前段、修正後刑法第四十一條第一項、刑
法第二百十九條，罰金罰鍰提高標準條例第一條前段、第二條，判決如主文。
本案經檢察官張云綺到庭執行職務。
中    華    民    國      九十      年      二      月        二        日
                                臺灣板橋地方法院刑事第三庭
                                      法  官  樊  季  康
右正本證明與原本無異。
如不服本判決，應於判決送達後十日內，向本院提出上訴狀。
                                      書記官  馬  秀  芳
中    華    民    國      九十      年      二      月        十三    日
附錄本案論罪科刑法條全文：
刑法第二百十條
偽造、變造私文書，足以生損害於公眾或他人者，處五年以下有期徒刑。
  刑法第二百十六條
行使第二百十條至第二百十五條之文書者，依偽造、變造文書或登載不實事項或使登
載不實事項之規定處斷。
附表：
┌──┬──────────┬────────┬────────────┐
│編號│名                稱│ 種 類 及 數 量 │  偽造署押所存在之卷宗  │
├──┼──────────┼────────┼────────────┤
│ 一 │台北縣警察局三峽分局│偽造「曾致松」之│臺灣板橋地方法院檢察署八│
│    │三峽派出所八十九年五│署名二枚、指印六│十九年度偵字第一００八一│
│    │月十九日偵訊筆錄    │枚。            │號偵查卷宗第十二頁正反面│
│    │                    │                │、第十三頁正反面。      │
├──┼──────────┼────────┼────────────┤
│ 二 │台北縣警察局三峽分局│偽造「曾致松」之│其中一份（存根聯）附於右│
│    │通知（逮捕通知）之「│署名及指印各三枚│揭偵查卷第十四頁，另一份│
│    │收受本通知者簽章」欄│（該逮捕通知為一│由台北縣警察局三峽分局存│
│    │內                  │式三份，每份有署│卷備查，餘一份交由戊○○│
│    │                    │名及指印各一枚，│。                      │
│    │                    │故共有署名三枚、│                        │
│    │                    │指印三枚）。    │                        │
├──┼──────────┼────────┼────────────┤
│ 三 │曾致松之口卡片影本  │偽造「曾致松」之│右揭偵查卷第四十頁。    │
│    │                │署名及指印各一枚│                        │
│    │                    │。              │                        │
├──┼──────────┼────────┼────────────┤
│ 四 │台灣板橋地方法院檢察│偽造「曾致松」之│右揭偵查卷第四十三頁背面│
│    │署八十九年五月二十日│署名一枚。      │。                      │
│    │訊問筆錄            │                │                        │
└──┴──────────┴────────┴────────────┘


司法院資訊處製作；財團法人民間司法改革基金會備份。
